台灣台中地方法院刑事判決　　　　　　　　　　　　九十三年度易字第一一四四號
　　公　訴　人　台灣台中地方法院檢察署檢察官
　　被　　　告　乙○○
右列被告因竊佔案件，經檢察官提起公訴（九十二年度偵字第二三六二四號），本院
判決如左：
    主  文
本件免訴。
    理  由
一、公訴意旨略以：如附件起訴書所載。
二、按時效已完成者，應諭知免訴之判決，刑事訴訟法第三百零二條第二款定有明文
    。而竊佔罪之最高本刑為有期徒刑五年，依刑法第八十條第一項第二款規定，其
    追訴權因十年間不行使而消滅；且竊佔罪為即成犯，於其竊佔行為完成時犯罪即
    成立，以後之繼續竊佔使用乃狀態繼續而非行為繼續，故有關追訴權時效之起算
    ，苟未逾原使用範圍，即應以最初竊佔行為完成時為準，最高法院六十六年台上
    字第三一一八號亦著有判例可資參照。次按犯罪事實應依證據認定之，無證據不
    得認定犯罪事實；又不能證明被告犯罪者，應諭知無罪之判決，刑事訴訟法第一
    百五十四條第二項、第三百零一條第一項分別定有明文。又認定不利於被告之事
    實，須依積極證據，苟積極證據不足為不利於被告事實之認定時，即應為有利於
    被告之認定，更不必有何有利之證據（最高法院三十年上字第八一六號判例參照
    ）。另事實之認定，應憑證據，如未能發現相當證據，或證據不足以證明，自不
    得以推測或擬制之方法，以為裁判基礎（最高法院四十年台上字第八六號判例參
    照）。
三、訊據被告乙○○固坦承：伊所有位於台中市○區○村段一九一之一號土地上之房
    屋，其增建部分（即本案公訴人所指涉竊佔部分），逾越地籍線而佔有證人即告
    訴人丙○○○同前地段一九一之八八號土地等事實，惟辯稱：伊早於六十七年間
    ，即在現有範圍內以石棉板圍地，圍牆約有一人高，並以石棉瓦作屋頂，又於八
    十一年間，另以水泥興建完成而如現狀，伊原先不知有佔用到丙○○○土地，直
    到八十八年為方便里民進入加裝鐵門時，才知道可能佔用丙○○○土地等語。經
    查：
（一）被告所有之前揭房屋增建部分，於告訴人丙○○○提出告訴及檢察官於九十三
      年一月九日至現場履勘時，其於如附件略圖所示ｃｄ（即２４）上建有牆壁，
      嗣被告於本案起訴後，本院九十三年七月二十七日至現場勘驗前，僅拆除一樓
      略圖所示ｃｄ原有牆壁（惟二樓於略圖所示ｃｄ處仍有懸空部分），另於如略
      圖所示ｅｆ處新建有牆壁等情，業據被告及告訴人於本院勘驗時供陳一致相符
      ，並有本院勘驗現場之簡圖一紙及勘驗相片七幀在卷足佐（本院卷第六十五至
      六十七頁、七十一至七十四頁）（另本院勘驗現場所繪製之簡圖、筆錄、現場
      照片所指之ＡＢＣＤＥＦ各點，即為略圖所示之１３ｅａ２４點），另如略圖
      所示ｃｅｆｇ為被告所有之前揭一九一之一號土地，略圖所示ｃｇｈ為告訴人
      所有之前揭一九一之八八地號土地，如略圖所示ｃｇ線為前揭二地號之地籍線
      ，如略圖所示ａｃｈｂ為原前揭一九一之八六地號土地，嗣於九十三年二月七
      日前揭一九一之八六、一九一之八八地號合併為一九一之八八地號，而如現狀
      略圖等情，業據證人丁○○即台中市中正地政市事所本案測量承辦人員於本院
      證述在卷，並有前揭二次現場勘驗之複丈成果圖在卷可按（九十二年度偵字第
      二三六二四號卷第二十二頁，本院卷第二十六頁），先予敘明。
（二）本案被告增建部分未拆除牆壁前，係座落於如略圖所示ｃｅｆｄ上，是被告未
      拆除一樓牆壁前之增建部分建物（即如現狀二樓懸空部分），逾越ｃｇ地籍線
      ，而佔有如略圖所示ｃｇｄ告訴人之土地，面積計零點二三平方公尺，測量誤
      差公差值為零點零六平方公尺等情，業據證人丁○○於本院證述明確（本院卷
      第八十六頁）、（惟證人丁○○證稱該牆壁原係在如略圖ｄｅ上，未佔用告訴
      人土地云云＜本院卷第九十八、九十九頁＞，核與被告及證人前揭供述一致部
      分不符，顯係證人丁○○誤認而不足採認），故被告前揭增建部分於一樓原有
      牆壁拆除前，確有佔用告訴人之土地一節，堪以認定。
（三）
  １、本案被告於本院提出相片三幀（本院卷第四十八、四十九頁），相片上所附記
      之攝影年、月、日分別係西元一九九四年六月及一九九八年五月，證人甲○○
      於本院亦證稱：伊於八十四年間向被告租屋，是時被告增建部分，即已建築如
      被告所提出之前揭三幀相片所示（本院卷第四十四頁），參酌前揭三幀相片所
      示被告前揭房屋外之街景與本院勘驗時迥然不同，堪認被告供稱各該相片係於
      前揭時間所攝影等語，與事實相符。
  ２、次依被告所提出之相片（本院卷第四十八頁編號一）、檢察官勘驗時所攝之相
      片（同前偵卷第二十七頁第一幀）及本院勘驗時所攝之相片（本院卷第七十二
      頁編號五）相互對照，以告訴人二樓部分與被告建物接鄰處觀察，此三幀照片
      ，均顯示出被告增建部分與告訴人房屋接鄰處，存有如略圖所示ｂｄ之建築線
      落差（即被告與告訴人房屋之於鄰接處並非平行相接，相片中如略圖ｂｄ處可
      見告訴人房屋之側面牆壁），依此特點，足認被告之增建部分確如其所辯解，
      早於八十三年六月間之建築線，核與前揭檢察官勘驗時之情形相一致，應認被
      告增建部分早於八十一年間，即已逾越ｃｇ地籍線，而建築於略圖所示ｃｅｆ
      ｄ上。
  ３、證人即告訴人丙○○○於本院固證稱：被告係於八十八年始增建逾越地籍線云
      云（本院卷第三十九頁），惟查證人此部分之證詞顯與前揭照片所示事實不符
      ，自不足採信，難為被告不利之認定。
  ４、本件既堪認被告於八十一間，就增建部分即已建造完成，又證人丙○○○證稱
      被告係於八十八年始增建逾界一節，亦難採信，而公訴人就此部分，亦再無其
      它舉證，揆諸前揭說明，自應為被告有利之認定，採認被告之辯解，亦既認定
      被告增建部分確係於八十一年間即已增建完成。
四、綜上所述，被告既係於八十一年間即增建而逾越地籍線，而本件告訴人丙○○○
    係至九十二年八月十八日，始向台灣台中地方法院檢察署檢察官提出告訴，此有
    告訴狀在卷可稽，揆諸首揭說明，被告被訴竊佔罪之追訴權時效，已逾十年而完
    成，依法自應為免訴之判決。
據上論斷，應依刑事訴訟法第三百零二條第二款，判決如主文。
中      華      民      國    九十三    年     十      月  二十六      日
                              臺灣臺中地方法院刑事第二庭
                                      審判長  法  官   蔡  名  曜
                                              法  官   蔡  美  華
                                              法  官   郭  書  豪
右正本證明與原本無異。
如不服本判決，應於判決送達後十日內向本院提出上訴狀，上訴於臺灣高等法院臺中
分院（須附繕本）。
                                              書記官
中      華      民      國    九十二    年      十      月   二十六    日
